臺灣臺中地方法院刑事判決　100年度訴字第1723號
公　訴　人　臺灣臺中地方法院檢察署檢察官
被　　　告　林弘偉
指定辯護人　本院公設辯護人梁乃莉
上列被告因強盜罪等案件，經檢察官提起公訴（100年度偵字第
12361號），本院判決如下：
    主    文
林弘偉犯竊盜罪，處拘役伍拾日，如易科罰金，以新臺幣壹仟元
折算壹日；又犯強盜罪，處有期徒刑陸年。扣案之銀灰色半罩式
安全帽壹頂沒收。
    犯罪事實
一、林弘偉前於民國97年間，因強盜等案件，經本院以97年度少
    訴字15號判決各判處強盜罪有期徒刑3年8月（二罪）、贓物
    罪有期徒刑1月（二罪）、竊盜罪有期徒刑3月、搶奪罪7月
    （二罪），定應執行有期徒刑5年確定，其入監執行後，甫
    於100年4月19日因縮短刑期假釋出監，並付保護管束至102
    年2月3日期滿（尚不構成累犯）。詎林弘偉於假釋付保護管
    束期間，猶不知悔改，於100年5月30日凌晨3時許，騎乘車
    牌號碼JG8-457號重型機車，先前往位於臺中市○區○○路
    392 之2號之「OK便利商店」購買透明膠帶1捲後，再至臺中
    市○區○○○路上之五權國中後方，以毛巾包覆其所騎乘前
    揭機車車牌，並以其購得之透明膠帶綑綁毛巾，藉以遮掩上
    開車牌號碼，藉以躲避警方查緝其犯罪，隨即騎乘前揭機車
    至臺中市○區○○路66巷民宅旁，見該址花圃上放置不詳姓
    名年籍之人所有之暗紅色全罩式安全帽1頂，見四下無人，
    竟意圖為自己不法之所有，基於竊盜之犯意，徒手竊取前開
    安全帽1頂，得手後，供其戴上掩飾身分。其騎乘前揭機車
    行經臺中市○區○○路333號對面時，見女子吳孟儀獨自在
    車牌號碼0305-SH號自用小客車之後車廂拿取物品之際，竟
    意圖為自己不法之所有，基於強盜之犯意，將其騎乘前揭機
    車迴轉停在上址該自用小客車之車頭前，即下車並持其所有
    銀灰色半罩式安全帽，快跑至吳孟儀身後，以其左手搶吳孟
    儀手中之提袋（內有衣服2件、褲子一件），惟吳孟儀予以
    反抗，其則以手持之銀灰色半罩式安全帽朝吳孟儀頭部後腦
    勺及左臉部持續揮打，同時喝令吳孟儀「錢拿出來（閩南語
    ）」，使吳孟儀因此受有頭部、顏面多處擦挫傷，吳孟儀頓
    時昏昡倒地又內心恐懼，至使吳孟儀已無法抗拒，強取吳孟
    儀手中之提袋，得手後，發現袋內無現金，乃棄置於臺中市
    ○區○○街某處；其所有供強盜使用之已用透明膠帶綑綁之
    毛巾一條（未扣案），丟棄於臺中市○區○○街12號前；另
    竊得之暗紅色全罩式安全帽1頂，則丟棄於臺中市○區○○
    街143號前。嗣經吳孟儀報警處理，警方調閱上址附近即臺
    中市○○路335號民宅監視器畫面，而循線查獲上情。林弘
    偉遭查獲後，帶同警方前往臺中市○區○○路454號忠正機
    車行門口，扣得其所有供本件強盜使用之銀灰色半罩式安全
    帽一頂，及在位於臺中市○區○○街143號前，查獲前揭竊
    得之暗紅色全罩式安全帽1頂。
二、案經吳孟儀訴由臺中市政府警察局第二分局報請臺灣臺中地
    方法院檢察署檢察官偵查起訴。
    理    由
一、證據能力部分：
  (一)按被告之自白，非出於強暴、脅迫、利誘、詐欺、疲勞訊問
    、違法羈押或其他不正之方法，且與事實相符者，得為證據
    ，刑事訴訟法第156條第1項定有明文。本案被告林弘偉於警
    詢、檢察官偵訊、及本院準備程序、審理所為之自白(包括
    部分自白)，被告林弘偉及公設辯護人於本院審理辯論終結
    前均未提出，本院下述引用之被告自白，有何遭受「強暴、
    脅迫、利誘、詐欺、疲勞訊問、違法羈押或其他不正之方法
    」始為自白之證據，以供本院即時調查審認，亦非違反法定
    障礙事由經過期間不得訊問或告知義務之規定而為，依刑事
    訴訟法第156條第1項、第158條之2規定，依法自得為證據。
  (二)按被告以外之人(包括證人、鑑定人、告訴人、被害人及共
    同被告等)於審判外之陳述雖不符刑事訴訟法第159條之1至
    之4等4條之規定，而經當事人於審判程序同意作為證據，法
    院審酌該言詞陳述或書面陳述作成時之情況，認為適當者，
    亦得為證據；當事人、代理人或辯護人於法院調查證據時，
    知有刑事訴訟法第159條第1項不得為證據之情形，而未於言
    詞辯論終結前聲明異議者，視為有前項之同意，同法第159
    條之5定有明文。立法意旨在於傳聞證據未經當事人之反對
    詰問予以核實，原則上先予排除。惟若當事人已放棄反對詰
    問權，於審判程序中表明同意該等傳聞證據可作為證據；或
    於言詞辯論終結前未聲明異議，基於尊重當事人對傳聞證據
    之處分權，及證據資料愈豐富，愈有助於真實發見之理念，
    且強化言詞辯論主義，使訴訟程序得以順暢進行，上開傳聞
    證據亦均具有證據能力。證人即告訴人吳孟儀於警詢、偵訊
    時所為之陳述，對被告而言，性質上均屬傳聞證據，惟經被
    告林弘偉及公設辯護人於本院準備程序時同意引為審判期日
    調查之證據，且經本院審理時予以提示並告以要旨，經檢察
    官、被告、公設辯護人表示意見，均未於言詞辯論終結前聲
    明異議，本院審認上開證據作成時之情況，應無違法取證或
    不當情事，與本案待證事實間復具有相當之關聯性，以之作
    為證據應屬適當，依刑事訴訟法第159條之5規定，自有證據
    能力。
  (三)復按關於非供述證據之物證，應無傳聞法則規定之適用；如
    該非供述證據非出於違法取得，並已依法踐行調查程序，即
    不能謂無證據能力(最高法院97年度臺上字第1401號、第615
    3號判決意旨可資參照)。是傳聞法則乃對於被告以外之人於
    審判外之言詞或書面陳述而為之規範。本案判決以下引用之
    非供述證據，並無刑事訴訟法第159條第1項規定傳聞法則之
    適用，經本院於審理時依法踐行調查證據程序，與本案待證
    事實具有自然之關聯性，且無證據證明係公務員違法取得之
    物，依法均得作為證據。
二、經查：
  (一)竊盜部分：
    前揭竊盜之事實，業據林弘偉於警詢、偵訊及本院準備程序
    及審理中坦承不諱（見警卷第15頁、偵卷第23頁、本院卷第
    9 頁背面、24頁背面、38頁），並有職務報告、搜索扣押筆
    錄、扣押物品目錄表、現場暨監視器翻拍照片（警卷第3-9
    、29-33、51、59頁）等件存卷可稽。足認被告就此部分之
    任意性自白，核與事實相符。是被告所為竊盜犯行，堪以認
    定。
  (二)強盜部分：
  1.訊據被告林弘偉固坦承其有於前揭時間，騎乘上開機車至位
    於上址OK便利商店購買透明膠帶1捲，再騎到上址五權國中
    後方，以毛巾包覆其所騎乘上開機車車牌，以透明膠帶加以
    綑綁毛巾，及於前開時、地，以手持銀灰色半罩式安全帽毆
    打吳孟儀之頭部及臉部之情，惟矢口否認其有強取財物之犯
    行，並辯稱：伊沒有搶被害人之袋子，伊在對方叫了之後才
    毆打被害人，伊朋友綽號小柏有感情糾紛，想幫渠處理這件
    事情，因伊在假釋中，不想被監視器拍到，才頭帶全罩式安
    全帽，並以毛巾遮蓋車牌，案發當時，伊要問被害人是否認
    識小柏，伊剛靠近，被害人就尖叫，才打被害人，伊不認識
    被害人，與被害人沒有恩怨，伊出獄後就在伊兄長店內工作
    ，伊並不缺錢云云。
  2.經查：
    證人吳孟儀於100年5月31日警詢時指稱：於100年5月30日凌
    晨時，伊將汽車停放在英才路333號前，在車上與朋友通電
    話，於3時40分許講完電話後下車至後車廂拿取物品時，一
    名歹徒騎乘重機車，由同方向前來，將重機車停放在伊之自
    用小客車前，然後下車走到伊左後方，頭戴全罩式安全帽，
    右手拿半罩式安全帽，以左手拉扯伊手上之袋子，伊反抗之
    際，歹徒便以半罩式安全帽毆打伊左臉，並搶走袋子等語（
    見警卷第25頁）；又證人吳孟儀於100年6 月15日檢察官偵
    訊時具結證稱：伊於100年5月30日凌晨3時40分許，在臺中
    市○○路333號前停車，當時站在後車廂要拿東西，突然有
    部機車停在車頭前，那人頭戴全罩式安全帽跑到伊身後，手
    拿半罩式安全帽猛打伊後腦和臉部，使伊無力反抗，搶取伊
    手中袋子，並出言要伊把錢拿出來，伊一直抓著袋子大叫救
    命，對方聽到伊大叫後就跑了，但伊手中其中一個袋子被搶
    走等語（見偵卷第47頁）；證人吳孟儀於本院審理中具結證
    稱：（100年5月30日凌晨於英才路333號對面事發經過？）
    當時我是站在333號門口，我當時要開車準備回家，停車，
    到後行李箱拿東西時，就被人拿安全帽敲打後腦勺及左臉部
    ，聽到對方以台語講要我把錢拿出來，然後就出手搶我手上
    的袋子，當時我手上拿著一個黑色塑膠袋，裡面裝有我購買
    的衣服兩件及褲子一件。（你當時手上的塑膠袋是否有被被
    告搶走？）其中一個手把的地方被拉斷，我手上只剩手把的
    部分，袋子本身連同裡面的衣物被搶走。（當時你為何手上
    塑膠袋會被搶走？）被告出手跟我拉扯，所以被搶走，因為
    被告先出手拿安全帽攻擊我的頭部，過程中，我一直被攻擊
    ，沒有停過，另一邊，他出手搶我的袋子。（被告將你的塑
    膠袋搶走後，如何離開現場？）他騎機車離開。（被告離開
    時，你是否有在案發現場附近發現你的塑膠袋？）沒有，因
    為我被搶之後，我頭很昏，一回到家就被送到醫院治療，警
    察事後也告訴我，案發現場並沒有發現我遭搶的東西。（被
    告搶了你的袋子之後，是否有將你的袋子帶離現場？）我沒
    有注意，我沒有看到，當時我頭很昏，我被搶之後，我的袋
    子沒有留在現場，之後我就沒有發現那個袋子了，被告攻擊
    我及拉扯我的袋子後就騎機車逃離現場了。（你被攻擊之後
    ，是否受有如診斷證明書及照片中所示的傷害？）是的，我
    左眼的傷是遭被告用安全帽打傷的。（你是否因為被告打你
    ，你受傷，而且被告叫你把錢拿出來，以至於你已經無法抵
    抗，並且被告拉扯你手上的塑膠袋，又叫你把錢拿出來，所
    以你是否無法抵抗才被搶走塑膠袋及其內的物品？）我來不
    及抵抗，也沒有辦法抵抗，也不敢抵抗等語（見本院卷第38
    頁背面至40頁）。據上，證人吳孟儀對於被告如何接近被害
    人、被害人遭被告持上開半罩式安全帽攻擊身體部位強盜財
    物、如何逃離等過程，前後證述情節大致一致相符。又被害
    人吳孟儀於案發後隔日至警局製作筆錄，左臉仍有挫傷痕跡
    ，有中國醫藥大學附設醫院診斷證明書及卷附吳孟儀臉部受
    傷照片各1紙附卷可按（見警卷第73、75頁），足証證人吳
    孟儀當時確有遭被告毆打頭部、臉部受傷乙節真實無訛，按
    通常之一般人遭逢他人搶奪財物時，第一反應多為防護遭搶
    之財物，故證人吳孟儀陳稱伊於被告著手搶奪時，才與被告
    拉扯提袋，被告為搶得財物，持上開安全帽攻擊吳孟儀，約
    有一分鐘之久，使伊昏眩而無法抗拒，被告強取其手提袋等
    情，自可採信，觀以卷附照片吳孟儀之臉部受傷部位，益見
    被告當時攻擊力道之大，且被告於警詢中供述：伊手持上開
    安全帽攻擊吳孟儀身體約二、三下等語（警卷第15頁），並
    徵以被告為年輕力壯之男性，被害人為柔弱不高之女子，被
    告較被害人之身高、體型、體重均有相對優勢等情，故被害
    人遭被告持上開安全帽，及以用力揮打之力道、方式之攻擊
    後，早已無力可還手抗拒而倒地呼救，自已達無法抗拒之程
    度甚明。參以前開強盜犯行，亦據被告林弘偉於警詢、檢察
    官於10 0年5月31日偵訊及本院羈押訊問中自白不諱（偵查
    卷第21-2 3頁、本院100年度聲羈字第568號卷第5-6頁），
    核與證人前揭證述相互吻合，堪以採信。此外，復有偵辦刑
    案職務報告、扣押筆錄及物品目錄表、被告強盜案路線圖、
    現場暨監視器翻拍照片共25張（警卷第3-9頁、第29-41頁、
    第45頁、第47-71頁）在卷可資佐證。故被告前揭強盜犯行
    ，洵堪認定。
  (2)至於被告於本院審理中以言詞聲請傳喚證人綽號「小柏」之
    人，以證明伊係幫小柏處理感情糾紛，伊並無強盜犯意云云
    ，按「當事人、代理人、辯護人或輔佐人聲請調查證據，應
    以書狀分別具體記載下列事項：一、聲請調查之證據及其與
    待證事實之關係。二、聲請傳喚之證人、鑑定人、通譯之姓
    名、性別、住居所及預期詰問所需之時間。調查證據聲請書
    狀，應按他造人數提出繕本。」刑事訴訟法第163條之1定有
    明文。查本件被告林弘偉並無不能以書狀或情況急迫情事，
    尚不得僅以言詞聲請傳喚證人，且被告於本院供稱：伊不知
    道綽號「小柏」之真實姓名年籍及住居所等語（本院卷第41
    頁），故本院亦無從傳喚證人到庭加以查證，縱如被告所述
    其係為幫小柏處理感情糾紛云云，僅涉及被告犯罪動機及犯
    意產生時機之認定，仍無礙本院對於被告成立強盜犯行之認
    定，況被告上開強盜犯行，依前開事證已臻明確，故被告前
    開聲請證人之調查，自無傳喚調查之必要。又強盜罪之既遂
    與否，以已、未取得財產為標準，被告既已取得被害人之手
    提塑膠袋（含衣服二件及褲子一件），則其強盜犯行已成立
    既遂，縱其事後發現袋內並無現金而丟棄他處，係屬對強盜
    所得贓物之處分行為，仍無礙於強盜既遂罪之成立，併此敘
    明。
  (3)綜上所述，被告事後於本院翻異前詞，否認犯行，前揭所辯
    顯係事後卸責之詞，全無足取。本件事證明確，被告強盜既
    遂犯行，堪以認定。
三、論罪與科刑
    按強盜罪所施用之強暴脅迫，須足使被害人喪失意思自由，
    並達於不能抗拒之程度，始足當之。至其是否已達於使人不
    能抗拒之程度，則應就客觀具體之情狀加以判斷，除應考量
    行為人所實施之不法手段是否足以抑制通常人之抗拒，使之
    喪失自由意思外，並應就被害人之年齡、性別、性格、體能
    及當時所處環境等因素，加以客觀之考察，以為判別標準，
    （最高法院30年上字第3023號判例、88年度臺上字第2132號
    判決意旨參照）；又強盜罪之強暴、脅迫，以所施用威嚇之
    程度，客觀上足以壓抑被害人之意思，至使不能抗拒為已足
    。至施用之威嚇手段，客觀上是否足以壓抑被害人之意思自
    由，應依一般人在同一情況下，其意思自由是否因此受壓制
    為斷，不以被害人之主觀意思為準（最高法院71年度台上字
    第1040號、87年度台上字第3705號判決要旨可資參照）。另
    犯強盜罪，於實施強暴行為之過程中，如別無傷害之故意，
    僅因拉扯致被害人受有傷害，乃施強暴之當然結果，不另論
    傷害罪(最高法院91年度台上字第1441號判決要旨參照)。衡
    之被告為男性，案發當時為凌晨3時，被告頭戴全罩式安全
    帽蒙蔽其身分，趁女性被害人於後車廂拿取物品而無暇注意
    周遭狀況時，突至其身後拉扯其手中之提袋，並手持半罩式
    安全帽持續毆打被害人頭部及臉部，致被害人昏眩而無法反
    抗之情境，其施暴方式，客觀上已足以抑制被害人之意思自
    由，已達使一般人於同等情形下，在身體及心理上處於被壓
    制而不能抗拒之程度至明。是核被告前揭所為，係犯刑法第
    320條第1項之竊盜罪、第328條第1項之強盜罪。被告所犯上
    開二罪間，犯意各別，行為互殊，應分論併罰。爰審酌被告
    前曾因強盜等案件，經法院判處罪刑確定之刑事犯罪紀錄，
    現於假釋中，有臺灣高等法院被告前案紀錄表及刑案資料查
    註紀錄表各一份附卷可稽，其素行已非良好，竟仍不思戒慎
    警惕而為前揭竊盜及強盜取財犯行，是其犯罪動機、目的均
    非良善，除使告訴人受有財產上損害及身體傷害外，亦使告
    訴人心裡蒙受重大恐懼與日後長久陰影創傷，破壞社會良好
    治安與秩序，其犯罪手段亦非平和，惡性重大，兼衡被告有
    高中肄業之智識程度及家庭經濟狀況，有警詢筆錄在卷可按
    ，參以其於本院供述伊在伊兄長店內工作，不缺錢等語（本
    院卷第40頁），顯見純係恣意而為犯罪，法治觀念淡薄，正
    確價值觀低落，及其犯後於本院以上開飾詞推卸犯行，迄未
    與被害人和解、道歉，其態度非佳等一切情狀，各量處如主
    文所示之刑，以示懲儆。
四、扣案之銀灰色半罩式安全帽1頂，係被告所有供本案強盜罪
    所用之物，為被告供明在卷，依刑法第38條第1項第2款之規
    定沒收之。另未扣案之透明膠帶綑綁之毛巾一條，雖係被告
    所有供本件強盜犯罪使用，惟並未查獲扣案，有警方現場照
    片在卷可按（警卷第57頁），亦無證據證明該物品現仍存在
    ，為免日後執行困難，亦非違禁物，爰不另為沒收之諭知；
    又扣案之暗紅色全罩式安全帽1頂，被告供稱係伊行竊所得
    之贓物，非屬其所有之物，自無為沒收之諭知，末此敘明。
據上論斷，應依刑事訴訟法第299條第1項前段，刑法第320條第1
項、第328條第1項、第38條第1項第2款前段、第41條第1項前段
，刑法施行法第1條之1第1項、第2項前段，判決如主文。
本案經檢察官李善植到庭執行職務
中    華    民    國    100    年   8    月     26    日
                  刑事第七庭    審判長法  官  洪俊誠
                                      法  官  巫淑芳
                                      法  官  張德寬
以上正本證明與原本無異
如不服本判決，應於收受本判決後十日內向本院提出上訴書狀，
其未敘述上訴理由者，並得於提起上訴後十日內向本院補提理由
書狀（均須按他造當事人之人數附繕本）「切勿逕送上級法院」
                                      書記官  王麗雯
中    華    民    國    100    年   8    月     26    日
附錄本案論罪科刑法條全文：
中華民國刑法第320條第1項
（普通竊盜罪、竊佔罪）
意圖為自己或第三人不法之所有，而竊取他人之動產者，為竊盜
罪，處5  年以下有期徒刑、拘役或 5 百元以下罰金。
中華民國刑法第328條第1項
（普通強盜罪）
意圖為自己或第三人不法之所有，以強暴、脅迫、藥劑、催眠術
或他法，至使不能抗拒，而取他人之物或使其交付者，為強盜罪
，處 5 年以上有期徒刑。